【裁判字號】    90,自,425
【裁判日期】    901218
【裁判案由】    侵占
【裁判全文】
臺灣板橋地方法院刑事裁定                            九十年度自字第四二五號
    自  訴  人  安康交通有限公司
    代  表  人  乙○○
    被      告  甲○○
右列被告因侵占案件，經自訴人提起自訴，本院裁定如左：
    主  文
自訴駁回。
    理  由
一、自訴意旨略以：被告甲○○於民國八十九年七月三日，受雇於自訴人安康交通有
    限公司，駕駛車號Ｈ五－八七五號營業小客車以駕駛營業，約定每日營業收入為
    新臺幣（下同）八百五十元，每七日為一期，由被告自行前往自訴人之營業處所
    繳納。詎被告至九十年八月十六日止，侵占營業收入達三萬四千四百五十元，因
    認被告涉有刑法之業務上侵占罪嫌云云。
二、按法院或受命法官於自訴案件第一次審判期日前訊問及調查結果，如認為案件有
    刑事訴訟法第二百五十二條至第二百五十四條之情形者，得以裁定駁回其自訴，
    同法第三百二十六條第三項定有明文。又按刑法上之侵占罪，以持有他人之物而
    實行不法領得之意思為構成條件，自必須所侵占之物，於不法領得以前，即已在
    其實力支配之下，始與持有之要素相符，最高法院二十年度上字第一五七三號判
    例可資參照。
三、本件自訴人認被告涉犯業務上侵占罪嫌，無非以僱用契約書、存證信函影本等為
    主要論據。惟訊據被告甲○○固不否認曾向自訴人租用前開車輛，惟辯稱其應繳
    之金額均交由自訴人公司之經理林坤明，係林坤明未將款項繳還自訴人公司等語
    。經查：民法所稱之僱傭契約，謂當事人約定，一方於一定或不定之期限內為他
    方服勞務，他方給付報酬之契約。質言之，乃由受僱之一方依僱主之指示服勞務
    ，從而受有報酬之契約。而解釋當事人間之意思表示，本不應拘泥於其所用文字
    ，而應依當事人之真意詳為推求。是本件之情形，係由被告使用自訴人所有之車
    輛以營業，而按時定數繳交金錢予自訴人，並非由被告依自訴人之指示服勞務並
    受領報酬，是該契約係由被告就使用自訴人車輛給予相當之對價，乃一方提供動
    產供他方使用收益，他方支付報酬之雙務契約，故自訴人與被告間係成立動產租
    賃契約，而非成立僱傭契約。而被告租得上開計程車後，駕駛營業之所得，乃其
    本身以提供汽車使用之利益、及駕駛之服務，而自其所搭載之乘客處獲取報酬，
    此營業所得歸汽車駕駛人所有，而非歸汽車所有人所有，縱兩造約定被告應繳付
    一定數額與自訴人，乃係依約自訴人對被告得行使之契約債權，自訴人就被告之
    營業所得並無所有權之可言。是被告收取營業報酬並持有，乃本於所有之意思而
    收取，並非因業務上而持有自訴人之物，縱被告未依約繳交約定金額予自訴人，
    僅係契約債務未履行之問題，仍與刑法業務上侵占罪之有間。而本件被告辯稱其
    均按期繳交約定之金額予自訴人公司經理林坤明，係林坤明未將款項繳還自訴人
    公司等語，核與其所提出林坤明簽收之繳款明細本五紙相符，足認被告所辯為實
    。且縱自訴人能證明被告確有積欠款項未繳，仍係民事債務糾葛，無從以刑法業
    務上侵占罪對被告相繩。此外，復查無其他積極證據足證被告有何業務上侵占之
    情事，本院依訊問及調查結果，認本案有刑事訴訟法第二百五十二條第十款所定
    犯罪嫌疑不足之情形甚明，揆諸前揭說明，爰裁定駁回其自訴。
據上論斷，應依刑事訴訟法第三百二十六條第三項、第二百五十二條第十款，裁定如
主文。
中      華      民      國    九十      年     十二     月     十八     日
                                  臺灣板橋地方法院刑事第六庭
                                          法  官  林漢強
右正本證明與原本無異。
如不服本裁定應於送達後五日內向本院提出抗告狀
                                          書記官  黃大千
中      華      民      國    九十      年     十二     月     十八    日


司法院資訊處製作；財團法人民間司法改革基金會備份。
